------------------------------------------------------------------------

# Title: Devoir_BIF7105

# Auteure: Nathalia Gomide Cruz

# Code Permanent: GOMN13318509

# Date: 2023-11-20

------------------------------------------------------------------------

## Question 1. (20 points)

### Écrire les commandes/fonctions en R permettant d'obtenir ces résultats (2 points par case) dans votre fichier Markdown.

#### Appliquez une/des fonction(s) pour avoir en sortie:

```{r}
données <- c(2,2,6,81,-2,7,1,0,7)
données_uniques <- unique(données)
sort(données_uniques, decreasing = TRUE)
```

#### On veut avoir un graphique similaire :

```{r}
x=rnorm(1000,10,5)
hist(x)
xx = seq(min (-5), max(25), length(1000))

x=rnorm(1000,10,5)
hist(x,main = "Histogram", xlab = "Distribution normale (n=1000, mean = 10, sd = 5)")
xx = seq(min (-5), max(25), length(1000))
```

#### On veut avoir la structure suivante:

```{r}
x = c(8,10)
y = c(3,4)
z = data.frame(A=x[1:2], B=y[1:2])
colnames(z) = c("Groupe 1", "Groupe 2")
rownames(z) = c("a1", "a2")
print(z)
```

#### Éliminer de df les lignes avec des données manquantes.

```{r}
df = airquality
airquality
na.omit(airquality)
```

#### Comptez le nombre de M (males) et de F (femelles).

```{r}
M = matrix(c("M", "NA", "F", "F", "M", "F", "M", "M"), nrow = 4, ncol = 2, byrow = TRUE)
M
paste( "Femelles: ", sum(M == "F") )
paste( "Males: ", sum(M == "M") )
```

#### Enlever la colonne 5 et la ligne 3 de T. Calculer le nombre de case contenant des chiffres supérieurs à 5.

```{r}
T = matrix(c(4,8,5,3,1,3,4,4,2,8,6,8,4,9,8,9,9,6), nrow = 3, ncol = 6, byrow = TRUE)
sum(T > 5)
Tnew = T[-3,-5]
Tnew
paste( "Le nombre de case contenant des chiffres supérieurs à 5 est", sum(Tnew > 5) )
```

#### Mettre dans la liste L les éléments de T impairs avec comme clé le mot impair, et les éléments pairs avec le mot clé pair.

```{r}
T = c(4,40,10,20,3,7,8,11,21,33)
L = list(T)

pairs = T[which(T %% 2 == 0)]
inpairs = T[which(T %% 2 != 0)] 

L = list("pair" = pairs, "inpair" = inpairs) 
print (L)
```

#### Extraire du nom des gènes le nombre correspondant et faire l'addition.

```{r}
genes = c("ad_24", "pa_3", "IR_1","le_0")           
print(genes)
addition = as.numeric(gsub(".*?([0-9]+).*", "\\1", genes))
print(addition)
sum(addition)
```

#### Écrire le code pour tester si M contient seulement des nombres supérieurs à 10.

```{r}
M = (runif(100)*100)
print(M)

moins = M[which(M <= 10)]
if (length(moins) ==0){
  print("M contient seulement des nombres supérieurs à 10.")
}else{
  print("M ne contient pas seulement des nombres supérieurs à 10.")
}

M = (runif(100)*100)
print(M)
i=1
seulement_supérieurs_10 = TRUE
while (i<=length(M)){
  if (M[i] <= 10) {
    seulement_supérieurs_10 = FALSE
  }
  i = i+1
}
if (seulement_supérieurs_10){
  print("M contient seulement des nombres supérieurs à 10.")
}else{
  print("M ne contient pas seulement des nombres supérieurs à 10.")
}
```

#### Écrire le code pour tester si les données de M sont normales.

```{r}
Ma2=sin(rnorm(20,2)) 
result = shapiro.test(Ma2) 
print(result$p.value)

if (result$p.value < 0.05){
  print("Les données de M ne sont pas normales.")
}else{
  print("Les données de M sont normales.")
}
```

## Question 2. (20 points) df

### Sur Moodle, vous récupérez le fichier devoir.csv contenant des données sur le nombre d'individus d'une espèce en fonction des années. Écrire un code en R pour:

#### 1) Lire les données du fichier dans une structure de données nommée : devoir (2.5 points)

```{r}
devoir= read.table(file = "devoir.csv", header = TRUE, sep = ",")
devoir
```

#### 2) Faire un graphique des données et le sauver automatiquement dans un fichier pdf (2.5 points)

```{r}

devoir= read.table(file = "devoir.csv", header = TRUE, sep = ",")
library(ggplot2)
plot_devoir = ggplot(devoir, aes(x= annees, y= population_moyenne)) + geom_point() +
  geom_smooth(method="lm")
print (plot_devoir)
ggsave(file = "plot_devoir.pdf", plot_devoir )
```

#### 3) Écrire le code permettant d'avoir la moyenne et l'écart-type des données de chacune des décennies (2.5 points).

```{r}
devoir
mean(devoir$population_moyenne)
sd(devoir$population_moyenne)

df = devoir

decades <- c(1860, 1870, 1880, 1890, 1900, 1910, 1920, 1930, 1940, 1950, 1960, 1970, 1980, 1990, 2000, 2010)
df$decade<- decades[findInterval(df$annees, decades)]
mean_decades = aggregate(cbind(population_moyenne) ~ decade , data = df, mean)
print (mean_decades)
sd_decades = aggregate(cbind(population_moyenne) ~ decade , data = df, sd)
print (sd_decades)


result = data.frame(decades,mean_decades$population_moyenne, sd_decades$population_moyenne)
names(result)[2] = "moyenne"
names(result)[3] = "écart_type"

result

```

#### 4) Certaines années sont manquantes dans le fichier, faire une fonction permettant de retourner un vecteur contenant ces années si on lui passe le tableau devoir (6 points)

```{r}
devoir
manquantes = function(data){
  min_annees = min(data$annees)
  max_annees = max (data$annees)
  
  result = c()
  i = min_annees
  while (i <= max_annees){
    existe =  i %in% data$annees
    if (existe == FALSE){
      result = append (result, i)
    }
    i = i+1
  }
  
  return(result)
}

manquantes(devoir)
```

#### 5) Faire deux modèle linéaire des données dont un contenant des coefficients polynomiaux (e.g. x2, x3). Montrez, avec des p-values ou un critère de décision, que votre modèle est le meilleur (6.5 points)

```{r}
lm.linear <- lm(population_moyenne ~ annees, data = devoir)
lm.quad <- lm(population_moyenne ~ annees + I(population_moyenne^2), data = devoir)
summary(lm.linear)
summary(lm.quad)
```

**Réponse**: Le modèle polynomial présente un meilleur ajustement aux données car il présente une p valeur significative (\<2e-16) et un R au carré le plus proche de 1 (0.9528).

## Question 3. (15 points)

#### 1) Voici la description d'un algorithme. On vous demande de coder une fonction en langage R implémentant cet algorithme. (5 points)

```{r}
algorithme = function(t,n){
  for (i in 2:n){
    x = t[i]
    j = i-1
    
    while (j > 0 && x < t[j]){
      t[j+1] = t[j]
      j = j -1
    } 
    t[j+1] = x
  } 
  return(t)
}

```

#### 2) Que fait cette fonction ? (2.5 points) Donner un exemple. (2.5 points)

**Réponse**: Cette fonction trie par ordre croissant la liste des entiers.

```{r}
algorithme = function(t,n){
  for (i in 2:n){
    x = t[i]
    j = i-1
    
    while (j > 0 && x < t[j]){
      t[j+1] = t[j]
      j = j -1
    } 
    t[j+1] = x
  } 
  return(t)
}

exemple_t = c(10,40,30,20,50)
exemple_n = 5

algorithme(exemple_t, exemple_n)
```

#### 3) Nommez une fonction R donnant le même résultat et montrez son usage. (5 points)

```{r}
paste("La fonction sort donnant le même résultat")
exemple_t = c(10,40,30,20,50)
sort_t = sort(exemple_t)
print (sort_t)
```

## Question 4. (25 points)

### Une étudiante graduée veut faire une simulation pour tester sa nouvelle équation calculant une distance (Équation 1). Cette distance requiert en entrée deux vecteurs de données x et y de longueur n ainsi qu'un exposant a.

#### a) Écrire une fonction prenant en paramètre trois variables: un vecteur x, un vecteur y et l'exposant a et retournant le résultat de l'équation 1. (10 points) :Note : on assume que les deux vecteurs x et y sont de même longueur (n).

```{r}
distance = function(x, y, a) {
  somme = 0
  i= 1
  n = length(x)
  
  while (i <= n){
    subtracao = c(x[i]-y[i])
    mod_subtracao = abs (subtracao) 
    resultat = sin(mod_subtracao^a)
    
    somme = resultat + somme
    i = i+1
  }
  
  return(somme)
}


x = c(10,20)
y = c(15,30)
a = -0.5

simulation = distance (x, y, a)
print (simulation)
```

#### b) Après avoir fait une simulation, l'étudiante veut changer la fonction et ajuster le coefficient a en fonction des valeurs se trouvant dans les vecteurs x et y. Refaire une nouvelle fonction en prenant en compte différentes valeurs pour le coefficient a (15 points) : a=0.5,silavaleurxi \<0 a=1,sixi =0 a=-1sixi \>0etyi \<0 a =-0.5 dans les autres cas

```{r}
distance = function(x, y) {
  somme = 0
  i= 1
  n = length(x)
  
  while (i <= n){
    
    a = 0
    if (x[i] < 0){
      a = 0.5
    } else if (x[i] == 0){
      a = 1
    } else if (x[i] > 0 && y[i] < 0){
      a = -1
    } else{
      a = -0.5
    } 
    
    print (x[i])
    
    subtracao = c(x[i]-y[i])
    mod_subtracao = abs (subtracao) 
    resultat = sin(mod_subtracao^a)
    
    somme = resultat + somme
    i = i+1
  }
  
  return(somme)
}


x = c(10,20)
y = c(15,30)

simulation = distance (x, y)
print (simulation)

```

## Question 5. (20 points)

### Avec le tableau suivant donnant le compte bactérien trouvé sur différentes surfaces:

#### a) Écrire le code pour tester si les antibiotiques ont un effet sur le compte bactérien (2.5 points). Expliquez votre réponse (2.5 points)

```{r}
Antibiotiques = c("Controle", "A", "B", "C", "D")
Température = c(21, 20.5, 22, 20, 19)
Tables = c(76, 73, 73, 75, 73)
Chaises = c(74, 68, 67, 68, 71)
Ustensiles = c(80, 74, 75, 78, 75)
Lits = c(71, 71, 72, 73, 75)
Toilettes = c(99, 97, 90, 78, 88)
  
Table_1 = data.frame (Antibiotiques, Température, Tables, Chaises, Ustensiles, Lits, Toilettes)

Table_1

Table_2 = data.frame(
  Antibiotiques,
  compte = c(Tables, Chaises, Ustensiles, Lits, Toilettes)
)

result = aov(compte ~ Antibiotiques, data = Table_2)
summary(result)
```

**Réponse**: Il n'y a pas de différence significative entre les antibiotiques sur le compte bactérien car Pr\>F (0.886) est supérieur au seuil de signification de 0,05.

#### b) Faire un graphique (pour publication i.e. avec un titre et les axes clairement identifiés) du compte bactérien en fonction de la surface (p.e. un boxplot) (5 points)

```{r}
p1 = boxplot(Tables, Chaises, Ustensiles, Lits, Toilettes, names = c("Tables", "Chaises", "Ustensiles", "Lits", "Toilettes"), main = "Compte bactérien en fonction de la surface ", xlab = "Surface", ylab = "Compte bactérien")

```

#### c) Est-ce qu'une surface est plus contaminée que les autres (répondre avec du code et le résultat)? (5 points)

```{r}
data_compte = rbind(
  data.frame(surface = "tables", compte = Tables),
  data.frame (surface = "chaises", compte = Chaises),
  data.frame (surface = "ustensiles", compte = Ustensiles),
  data.frame (surface = "lits", compte = Lits),
  data.frame (surface = "toilettes", compte = Toilettes)
)
data_compte

result_surface = aov(compte ~ surface, data = data_compte)
summary(result_surface)
TukeyHSD(result_surface)
```

**Réponse**: Il y a de différence significative entre les surfaces sur le compte bactérien car Pr\>F (1.62e-06) est inférieur au seuil de signification de 0,05. Les toilettes sont plus contaminées car ses moyennes sont significativement supérieures à celles des autres surfaces, selon le test de Tukey.

#### d) Est-ce que la température a un effet? (5 points)

```{r}
Table_4 = data.frame(
  Température,
  compte = c(Tables, Chaises, Ustensiles, Lits, Toilettes)
)


result = aov(compte ~ Température, data = Table_4)
summary(result)
```

**Réponse**: Il n'y a pas de différence significative entre les températures sur le compte bactérien car Pr\>F (0.886) est supérieur au seuil de signification de 0,05.
